【裁判字號】    89,重上,81
【裁判日期】    901211
【裁判案由】    拆屋還地
【裁判全文】
臺灣高等法院臺中分院民事判決      八十九年度重上字第八一號
      上  訴  人  丙○○      臺中縣大里市工業區○○○○路九十九號
      上  訴  人  己○○
      上  訴  人  乙○○
      上  訴  人  丁○○
      上  訴  人  戊○○
      上  訴  人  甲○○
      上  訴  人  庚○○
      被上訴人    陸軍總司令部
      法定代理人  陳鎮湘
右當事人間請求拆屋還地事件，上訴人對於中華民國八十八年十二月八日臺灣臺中地
方法院八十八年度重訴字第五三號第一審判決提起上訴，本院判決如左：
    主    文
上訴駁回。
（原判決主文命上訴人給付部分減縮或擴張為：（1）上訴人丙○○應將坐落台中縣
太平市○○段九三九地號土地內如所附鑑定圖所示H部分面積○、○五二二四八公頃
之地上建物拆除，交還土地與被上訴人，並應給付新台幣柒萬參仟貳佰元，及自民國
八十八年五月三十日起至清償日止，按年息百分之五計算之遲延利息，及自民國八十
八年一月一日起至交還土地日止，按年給付新台幣壹萬玖仟零柒拾元之損害金。(2)上
訴人己○○應將坐落前開同段九三九地號土地內如所附鑑定圖所示Ｇ部分面積○、○
五八四八九公頃之地上建物拆除，交還土地與被上訴人，並應給付新台幣捌萬壹仟玖
佰肆拾參元，及自民國八十八年一月十六日起至清償日止，按年息百分之五計算之遲
延利息，及自民國八十八年一月一日起至交還土地之日止，按年給付新台幣貳萬壹仟
參佰肆拾捌元。(3)上訴人乙○○應將坐落前開同段九三九地號土地內如所附鑑定圖所
示Ｆ部分面積○、○二八九三四公頃，及同段九四一地號土地內如附圖所示Ｆ部分面
積○、○○一五五九公頃（合計面積○、○三○四九三公頃）之地上建物拆除，交還
土地與被上訴人，並應給付新台幣肆萬貳仟柒佰貳拾壹元，及自民國八十八年一月十
六日起清償日止，按年息百分之五計算之遲延利息，及自民國八十八年一月一日起至
交還土地之日止，按年給付新台幣壹萬壹仟壹佰參拾元。(4)上訴人丁○○應將坐落前
開同段九三九地號土地內如附鑑定圖所示Ｅ部分面積○、○○二一五三公頃，及同段
九四一地號土地內如附圖所示Ｅ部分面積○、○三六六七四公頃（合計面積○、○三
八八二七公頃）之地上建物拆除，交還土地與被上訴人，並應給付新台幣伍萬肆仟參
佰玖拾柒元，及自民國八十八年一月十六日起至清償日止，按年息百分之五計算之遲
延利息，及自民國八十八年一月一日起至交還土地之日止，按年給付新台幣壹萬肆仟
壹佰柒拾貳元之損害金。(5)上訴人戊○○應將坐落前開同段九四一地號土地內如所附
鑑定圖所示Ｄ部分面積○、○六九三八公頃之地上建物拆除，交還土地與被上訴人，
並應給付新台幣玖仟柒佰貳拾壹元，及自民國八十八年一月十六日起至清償日止，按
年息百分之五計算之遲延利息，及自民國八十八年一月一日起交還土地止，按年給付
新台幣貳仟伍佰參拾貳元之損害金。(6)上訴人王聰敏應將坐落前開同段九四一地號土
地內所如附鑑定圖所示Ｃ部分面積○、○○九四三四公頃之地上建物拆除，交還土地
與被上訴人，並應給付新台幣壹萬參仟貳佰壹拾柒元，及自民國八十八年一月十六日
起至清償日止，按年息百分之五計算之遲延利息，及自民國八十八年一月一日起至交
還土地之日止，按年給付新台幣參仟肆佰肆拾參元之損害金。(7)上訴人庚○○應將坐
落前開同段五○三地號土地內如所附鑑定圖所示Ａ部分面積○、○○二五八一公頃、
Ｂ部分面積○、○○○○四二公頃，及同段五○四地號土地如所附鑑定圖所示Ｂ部分
面積○、○○○二九七公頃，及同段九四○地號土地內如所附鑑定圖所示Ｂ部分面積
○、○○○三八五公頃（合計面積○、○○三三○五公頃）之地上建物拆除，交還土
地與被上訴人，並應給付新台幣肆仟陸佰參拾元，及自民國八十八年一月十六日起至
清償日止，按年息百分之五計算之遲延利息，及自國八十八年一月一日起至交還土地
之日止，按年給付新台幣壹仟貳佰陸元之損害金。）
第二審訴訟費用由上訴人負擔。
    事實及理由
一、本件被上訴人於原審起訴主張：坐落台中月縣太平市○○段九三九（重測前為九
    四0之四）、九四０（重測前為九四０之十）、九四一（重測前為九四０之二）
    、五０二（重測前為四九０之十二）、五０三（重測前為四九０之四六四）、五
    ０四（重測前為四九０之十一）、五０六（重測前為四九０之五十一）、五０六
    之一號等土地為中萬民國所有，被上訴人為管理人，因上訴人等均無正當權源，
    上訴人丙○○占用前揭九三九地號內如原審判決附圖（一）所示Ｄ部分面積０、
    ０五一０公頃之地；上訴人己○○占用九三九號地內如原審判決附圖（一）所示
    Ｃ部分面積０、０五二八公頃土地；上訴人乙○○占用九三九號地內如原審判決
    附圖（一）所示Ｂ部分面積０、０三四六公頃及九四一地號內如同附圖（一）所
    示Ｈ部分面積０、００三一公頃（共計０、０三七七公頃）之土地；上訴人丁○
    ○占用九三九號地內如附圖（一）所示Ａ部分面積０、００二五公頃、九四一號
    地內如原審判決附圖（一）所示Ｆ部分面積０、０三七五公頃、Ｇ部分０、００
    三二公頃（合計０、０四三二公頃）之土地；上訴人戊○○占用九四一地號內如
    原審判決附圖（一）所示Ｄ部分面積０、００三七公頃、Ｅ部分面積０、００四
    八公頃（合計０、００八五公頃）；上訴人王聰敏占用九四一地號內如原審判決
    附圖（一）所示Ｂ部分面積０、００九四公頃、Ｃ部分面積０、００一七公頃（
    合計０、０一一一公頃）；上訴人庚○○占用五０三號內如原判決附圖（二）所
    示Ｂ部分面積０、００一六公頃、Ｃ部分面積０、０００一公頃及五０四號地內
    如附圖（二）所示Ｂ部分面積０、０００二公項及九四０地號內如附圖（二）所
    示Ｂ部分面積０、０００五公頃（合計面積為０、００二四公頃）之土地，被告
    馬勝楚亦占用五０二、五０六、五０六之一號內如原判決附圖（二）Ｂ、Ｃ部分
    土地，迭經催討，拒不返還，爰依民法第七百六十七條規定，訴請上訴人等及被
    告馬勝楚拆屋還地。又上訴人等無權占用系爭土地，致被上訴人受有損害，依侵
    權行為之法律關係，訴請上訴人及被告馬勝楚給付自占用之八十年七月一日起至
    八十七年十二月三十一日止之如原審判決附表（二）所示損害金及自起訴狀繕本
    送達翌日起至清償日止，按年息百分之五計算之利息，並自八十八年一月一日起
    至交還土地日止，按月給付如原審判決附表（二）所示之損害金。經原審就拆屋
    返地部分為被上訴人勝訴判決，給付損害金部分為一部勝訴判決，（被告馬勝楚
    部分未經合法上訴，為原審裁定駁回上訴而告確定）。
    被上訴人於本院聲明：駁回上訴。惟因上訴人等占用面積應如內政部土地測量局
    九十年五月十五日鑑定圖所示，故減縮或擴張請求為：
    （一）上訴人丙○○應將坐落台中縣太平市○○段九三九地號土地內如附圖（即
    內政部土地測量局九十年五月十五日鑑定圖，以下同）所示Ｈ部分，面積０、０
    五二二四八公頃之地上建物拆除，交還土地與被上訴人；並應給付新台幣（以下
    同）柒萬參仟貳佰元，及自民國八十八年五月三十日起至清償日止，按年息百分
    之五計算之遲延利息，及自民國八十八年一月一日起至交還土地日止，按年給付
    壹萬玖仟零柒拾元之損害金。（二）上訴人己○○應將坐落前開同段九三九地號
    土地內如附圖所示Ｇ部分面積０、０五八四八九公頃之地上建物拆除，交還土地
    與被上訴人；並應給付捌萬壹仟玖佰肆拾參元，及自民國八十八年一月十六日起
    至清償日止，按年息百分之五計算之遲延利息，及自民國八十八年一月一日起至
    交還土地之日止，按年給付貳萬壹仟參佰肆拾捌元。（三）上訴人乙○○應將坐
    落前開同段九三九地號土地內如附圖所示Ｆ部分面積０、０二八九三四公頃，及
    同段九四一地號土地內如附圖所示Ｆ部分面積０、００一五五九公頃（合計面積
    ０、０三０四九三公頃之地上建物拆除，交還土地與被上訴人；並應給付肆萬貳
    仟柒佰貳拾壹元，及自民國八十八年一月十六日起清償日止，按年息百分之五計
    算之遲延利息，及自民國八十八年一月一日起至交還土地之日止，按年給付壹萬
    壹仟壹佰參拾元之損害金。（四）上訴人丁○○應將坐落前開同段九三九地號土
    地內如附圖所示Ｅ部分面積０、００二一五三公頃，及同段九四一地號土地內如
    附圖所示Ｅ部分面積０、０三六六七四公頃（合計面積０、０三八八二七公頃之
    地上建物拆除，交還土地與被上訴人；並應給付伍萬肆仟參佰玖拾柒元，及自八
    十八年一月十六日起至清償日止，按年息百分之五計算之遲延利息，及自八十八
    年一月一日起至交還土地之日止，按年給付壹萬肆仟壹佰柒拾貳元之損害金。（
    五）上訴人戊○○應將坐落前開同段九四一地號土地內如附圖所示Ｄ部分面積０
    、００六九三八公頃之地上建物拆除，交還土地與被上訴人；並應給付玖仟柒佰
    貳拾壹元，及自八十八年一月十六日起至清償日止，按年息百分之五計算之遲延
    利息，及自八十八年一月一日起交還土地止，按年給付貳仟伍佰參拾貳元之損害
    金。（六）上訴人王聰敏應將坐落前開同段九四一地號土地內如附圖所示Ｃ部分
    面積０、００九四三四公頃之地上建物拆除，交還土地與被上訴人；並應給付壹
    萬參仟貳佰壹拾柒元，及自民國八十八年一月十六日起至清償日止，按年息百分
    之五計算之遲延利息，及自八十八年一月一日起至交還土地之日止，按年給付參
    仟肆佰肆拾參元之損害金。（七）上訴人庚○○應將坐落前開同段五０三地號土
    地內如附圖所示Ａ部分面積０、００二五八一公頃，Ｂ部分面積０、００００四
    二公頃，及同段五０四地號土地如附圖所示Ｂ部分面積０、０００二九七公頃，
    及同段九四０地號土地內如附圖所示Ｂ部分面積０、０００三八五公頃（合計面
    積０、００三三０五公頃之地上建物拆除，交還土地與被上訴人；並應給付肆仟
    陸佰參拾元，及自八十八年一月十六日起至清償日止，按年息百分之五計算之遲
    延利息，及八十八年一月一日起至交還土地之日止，按年給付壹仟貳佰陸元之損
    害金。
二、上訴人等自陳：上訴人己○○自八十二年六月十四日，戊○○自八十一年八月十
    四日、庚○○自八十年十二月三十日、甲○○自八十二年一月二十一日、乙○○
    自八十年十二月三十日、丁○○自八十二年一月二十一日，丙○○自八十二年六
    月十四日起分別支付價金向訴外人劉金定、劉添福父子承購系爭土地，而占有使
    用如鑑定圖所示部分土地，但辯稱：伊等之前手劉金定等所讓與上訴人之系爭土
    地及劉金定目前仍占用之同段五十五號、九四二之一號地，原均屬四八五之十三
    地先，劉氏父子自四十年代初期即耕種系爭土地，迄至讓渡予上訴人，已滿四十
    年，依土地法第一百三十三條第一項後段但書之規定，劉金定已依時效取得其所
    承墾之四八五之十三號地先土地之所有權，上訴人等受讓上開四八五之十三號地
    先土地之一部，自非無權占有。另上訴人所有之地上建物係於被上訴人鑑界後，
    始開始建造，不可能占用被上訴人管理之土地。又系爭土地非繁榮地帶，復靠河
    堤，時有受洪水侵犯之虞，依申報地價百分之五計算相當每月租金之損害額，顯
    然過高等語。故聲明求為判決：（一）原判決關於上訴人敗訴部分及其訴訟費用
    之裁判廢棄。（二）前開廢棄部分，被上訴人在第一審之訴及假執行之聲請均駁
    回。（三）第一、二審訴訟費用由被上訴人負擔。（四）如為不利上訴人之判決
    ，願供擔保請准免為假執行。
三、按訴訟全部或一部之裁判，以他訴訟之法律關係是否成立為據者，法院得在他訴
    訟終結前，以裁定停止訴訟程序。固為民事訴訟法第一百八十二條第一項所明定
    ，惟所謂訴訟全部或一部之裁判，以他訴訟之法律關係是否成立為據，係指他訴
    訟法律關係之存否，係本訴訟之先決問題而言。且縱係先決問題，本訴訟法院是
    否以裁定停止訴訟程序，仍得斟酌情形，自由決之，非不得自為關於本案之裁判
    。本件上訴人以：本件訴訟與本院八十七年度上字第六三四號劉金定與台灣新生
    地開發處間拆屋還地事件相牽連，故請求依民事訴訟法第一百八十二條規定裁定
    停止本件訴訟程序云。查本院八十七年度上字第六三四號拆屋還地事件，其爭訟
    標的物係台中縣太平市○○段五五號土地，與本件訴訟標的物不同，且斟酌該案
    判決內容，亦無裁定停止之必要，核先敘明。
四、次按在第二審為訴之變更、追加或提起反訴，非經他造同意，不得為之，但有民
    事訴訟法第二百五十六條第一項第三款之情形者，不在此限。同法第四百四十六
    條定有明文。被上訴人在本院審理中就上訴人占用之位置、面積及相當於租金之
    損害金請求，依內政部土地測量局之鑑定報告，分別擴張及減縮如前述之聲明，
    當屬擴張或減縮應受判決事項之聲明，自應予以准許。
五、本件被上訴人主張座落台中縣太平市○○段第九三九、九四０、九四一、五０三
    、五０四等土地為被上訴人機關管理之國有土地，由上訴人庚○○占用如附圖（
    內政部土地測量局九十年五月十五日鑑定圖）所示Ａ、Ｂ部分，上訴人王聰敏占
    用如附圖所示Ｃ部分，上訴人戊○○占用如附圖所示Ｄ部分，上訴人丁○○占用
    如附圖所示Ｅ部分，上訴人乙○○占用如附圖所示Ｆ部分，上訴人己○○占用如
    附圖所示Ｇ部分，上訴人丙○○則占用如附圖所示Ｈ部分，面積均如前開鑑定圖
    所示。土地上建有廠房等地上物之事實，有被上訴人提出之土地登記簿謄本、照
    片等附卷足証，復經本院及原審分別囑託內政部土地測量局、台中縣大里地政事
    務所勘測明確，製有勘驗筆錄及複丈成果圖附卷可稽，上訴人等亦自認前開占用
    之事實，自應堪信被上訴人之主張為真正。雖上訴人等以前揭情詞置辯。是本件
    首應審究者乃上訴人之占用有無正當權源？即其前手劉金定是否有取得系爭土壽
    之正當權源？經查：
    （一）系爭九三九號土地是由原太平段九四０之四號土地移載而來，因地籍重劃
          公告確定；同段九四０號因地籍重劃公告確定由太平段四九０之十號移載
          而來，同段九四一號土地則由太平段四九０之二號土地移載而來，五０三
          號土地則由太平段四九０之四六四號土地移載而來，五０四號土地則由太
          平段四九０之十一號土地移載而來，均因地籍重劃公告確定；且系爭九三
          九、九四０、九四一、五０三、五０四號土地登記所有權為中華民國政府
          之日期分別為五十年三月六日、三十六年六月一日、三十六年六月一日、
          七十一年十二月十七日、三十六年六月一日。此有地籍謄本附卷足稽（見
          原審卷一第十七至三十五頁）。尚難認與上訴人所主張於八十一、二年間
          向其前手劉金定承購之太平段四八五之十三號地先之土地有何關連。
    （二）至劉添福、劉金定父子出具給上訴人己○○、甲○○之切結書及上訴人楊
          格山之合約書上均載有：「... 茲將向蕭伯隆所承租頭汴坑溪河川公地位
          於台中縣太平鄉○○段四八五之一三號（重測後為太平鄉○○段五五、九
          四二之一號）耕作之墾耕地... 」、「甲方墾耕於台中縣太平鄉○○段四
          八五之一三號地國有河川公地... 」，惟切結書所載之太平鄉○○段五五
          、九四二之一號，與本件系爭土地究有何關聯一節，上訴人復未能舉證以
          實其說，亦難認上開切結書得為有利上訴人之認定。
    （三）上訴人雖辯稱：系爭土地及劉金定目前仍占用之同段五十五地號與九四二
          之一地號土地，原均屬未登錄之四八五之一三地先，劉金定、劉添福父子
          自四十年代初期即將系爭土地整平種植作物，迄至讓渡予上訴人等取得，
          已滿四十年以上，依土地法第一百三十三條第一項後段但書之規定，劉金
          定已依時效取得其所承墾之四八五之一三地先土地之所有權，上訴人等受
          讓其所墾殖土地之一部分，並非無權占有云云；系爭土地與四八五之十三
          地先之土地難認有何關聯，已如前述；況同段五十五號土地原為河川浮覆
          地，且未經台中縣政府之地政機關會同該主管農林機關劃定墾區，足見非
          土地法第八十八條、第一百二十六條所稱之荒地，亦不得依土地法第一百
          三十三條規定辦理耕作權之登記，自不能取得第一百三十三條所規定之耕
          作權及土地所有權。此亦為本院八十七年度上字第六三四號拆屋還地事件
          中所認定，有前開判決附卷足稽。則上訴人主張系爭土地與同五十五號地
          同屬四八五之十三地先，則本件系爭土地，上訴人等之前手劉金定、劉添
          福等亦無因前開理由取得耕作權或所有權之可能。
    （四）至上訴人等辯稱：就系爭土地占用人曾與被上訴人開三次協調會，第一次
          協調會被上訴人確認之占用人有彭智壽等三十九戶，但第二次協調會之占
          建人僅有九戶，依第二次協調會結論，顯示被上訴人已表示願將本件拆屋
          還地之訴訟移交國有財產局提起訴訟。而占建人等亦表示「占建戶係因軍
          方曾三次派員會勘鑑界後，才建造房舍，故要求軍方（即被上訴人）將三
          次鑑界資料提供占建戶參考。」第三次協調會時，占建戶除提出(1)要求軍
          方提供三次鑑界詳細資料、(2)地上物建造時，是經由軍方鑑界後始開始建
          造，未故意建在軍方土地上，當時並有人在場，(3)軍方於八十一年實施軍
          用土地總清查，進而釘樁，當時占用戶均有在場證明確實未占用軍方土地
          後，而認定係未登錄之土地，才全面整建等，惟上開協調會議記錄係占用
          人一方陳述之意見，依其內容，不足以認被上訴人有拋棄權利之意思。況
          現行科學技術及測量儀器之進步，日新月益，其測量結果或與數年前測量
          有異，亦屬常情，自應以現土地測量局採用精密電子測距經緯儀及電腦等
          現代化工具施測之結果為準，上訴人前述抗辯，並不影響其占用之事實。
綜上所述，上訴人等確分別占用系爭土地如鑑定圖所示部分，且無正當權源，應屬無
權占有。
六、又按無法律上之原因而受利益，致他人受有損害者，應返還其利益，雖有法律上
    之原因，而其後已不存在者，亦同，民法第一百七十九條定有明文。本件上訴人
    無權占有被上訴人土地建築地上物，可能獲得相當於租金之利益，為社會通常之
    觀念（參照最高法院六十一年台上字第一六九五號判例），從而，被上訴人自得
    請求上訴人給付相當於租金之損害。復按租用基地建築房屋，其租金以不超過基
    地申報總價額年息百分之十為限，土地法第一百零五條、第九十七條定有明文。
    經查：
（一）系爭坐落台中縣太平市○○段五０三、五０四、九三九、九四０、九四一地號
      土地，其申報地價於八十年間（八十年七月一日至八十三年六月三十日）為每
      平方公尺四百六十八元，八十三年間（八十三年七月一日至八十六年六月三十
      日）每平方公尺四百九十一元，八十六年間（八十六年七月一日至八十九年六
      月三十日）為每平方公尺七百三十元；有台中縣太平地政事務所地價證明書附
      卷可稽。
   （二）再查，系爭土地建有廠房，由上訴人等經營沖床工廠、金屬工業社、電鍍
         加工業等，位於大里溪旁，距河岸最遠者八十公尺，最近者約三、四十公
         尺，提岸邊已形成一工業區，距太平市區僅約百餘公尺，距市中心約一公
         里半等情，已結本院勘驗屬實，製有勘驗筆錄附卷可稽。本院審酌系爭土
         地交通便利，接近繁榮之市區及土地利用之程度等情，認上訴人等把權占
         有系爭土地所受相當為租金利益，以按申報地價百分之五計算為相當，而
         各上訴人應給付相當於租金利益之金額如附表之計算表所示。
七、綜上所述，上訴人等占用系爭土地既無法律上原因，被上訴人依民法第七百六十
    七條、不當得利及侵權行為之法律規定，本於所有權之作用，訴請(1)上訴人丙○
    ○應將坐落台中縣太平市○○段九三九地號土地內如附圖所示H部分面積○、○
    五二二四八公頃之地上建物拆除，交還土地與被上訴人應給付新台幣柒萬參仟貳
    佰元，及自民國八十八年五月三十日起至清償日止，按年息百分之五計算之遲延
    利息及自民國八十八年一月一日起至交還土地日止，按年給付新台幣壹萬玖仟零
    柒拾元之損害金。(2)上訴人己○○應將坐落前開同段九三九地號土地內如附圖所
    示Ｇ部分面積○、○五八四八九公頃之地上建物拆除，交還土地與被上訴人，並
    應給付新台幣捌萬壹仟玖佰肆拾參元，及自民國八十八年一月十六日起至清償日
    止，按年息百分之五計算之遲延利息，及自民國八十八年一月一日起至交還土地
    之日止，按年給付新台幣貳萬壹仟參佰肆拾捌元。(3)上訴人乙○○應將坐落前開
    同段九三九地號土地內如附圖所示Ｆ部分面積○、○二八九三四公頃，及同段九
    四一地號土地內如附圖所示Ｆ部分面積○、○○一五五九公頃（合計面積○、○
    三○四九三公頃）之地上建物拆除，交還土地與被上訴人，並應給付新台幣肆萬
    貳仟柒佰貳拾壹元，及自民國八十八年一月十六日起清償日止，按年息百分之五
    計算之遲延利息，及自民國八十八年一月一日起至交還土地之日止，按年給付新
    台幣壹萬壹仟壹佰參拾元。(4)上訴人丁○○應將坐落前開同段九三九地號土地內
    如附圖所示Ｅ部分面積○、○○二一五三公頃，及同段九四一地號土地內如附圖
    所示Ｅ部分面積○、○三六六七四公頃（合計面積○、○三八八二七公頃）之地
    上建物拆除，交還土地與被上訴人並應給付新台幣伍萬肆仟參佰玖拾柒元，及自
    民國八十八年一月十六日起至清償日止，按年息百分之五計算之遲延利息，及自
    民國八十八年一月一日起至交還土地之日止，按年給付新台幣壹萬肆仟壹佰柒拾
    貳元之損害金。(5)上訴人戊○○應將坐落前開同段九四一地號土地內如附圖所示
    Ｄ部分面積○、○六九三八公頃之地上建物拆除，交還土地與被上訴人，並應給
    付新台幣玖仟柒佰貳拾壹元，及自民國八十八年一月十六日起至清償日止，按年
    息百分之五計算之遲延利息，及自民國八十八年一月一日起交還土地止，按年給
    付新台幣貳仟伍佰參拾貳元之損害金。(6)上訴人王聰敏應將坐落前開同段九四一
    地號土地內如附圖所示Ｃ部分面積○、○○九四三四公頃之地上建物拆除，交還
    土地與被上訴人，並應給付新台幣壹萬參仟貳佰壹拾柒元，及自民國八十八年一
    月十六日起至清償日止，按年息百分之五計算之遲延利息，及自民國八十八年一
    月一日起至交還土地之日止，按年給付新台幣參仟肆佰肆拾參元之損害金。(7)上
    訴人庚○○應將坐落前開同段五○三地號土地內如附圖所示Ａ部分面積○、○○
    二五八一公頃、Ｂ部分面積○、○○○○四二公頃，及同段五○四地號土地如附
    圖所示Ｂ部分面積○、○○○二九七公頃，及同段九四○地號土地內如附圖所示
    Ｂ部分面積○、○○○三八五公頃（合計面積○、○○三三○五公頃）之地上建
    物拆除，交還土地與被上訴人，並應給付新台幣肆仟陸佰參拾元，及自民國八十
    八年一月十六日起至清償日止，按年息百分之五計算之遲延利息，及自國八十八
    年一月一日起至交還土地之日止，按年給付新台幣壹仟貳佰陸元之損害金，應為
    有理由，應予准許。是則原判決為上訴人敗訴之判決，並依為假執行及免為假執
    行之宣告，經核於法並無不合。上訴論旨求予廢棄改判，為無理由，應予駁回其
    上訴。
八、據上論結，本件上訴為無理由，依民事訴訟法第四百四十九條第一項、第七十八
    條、第八十五條第一項、第四百六十三條，判決如主文。
中      華      民      國    九十      年     十二     月     十一     日
~B1民事第六庭審判長法  官  吳火川
~B2                法  官  陳繼先
~B3                法  官  吳惠郁
右為正本係照原本作成。
如對本判決上訴，須於收受判決送達後二十日內向本院提出上訴書狀，其未表明上訴
理由者，應於提出上訴後二十日內向本院提出上訴理由書（須按他造人數附具繕本）
，並繳納送達用雙掛號郵票拾份（每份參拾肆元）。
上訴時應提出委任律師或具有律師資格之人之委任狀；委任有律師資格者，另應附具
律師及格證書及釋明委任人與受任人有民事訴訟法第四百六十六條之一第一項但書或
第二項（詳附註）所定關係之釋明文書影本。
~B                書記官  呂淑芬
中      華      民      國    九十      年     十二     月     十三     日
附註：
民事訴訟法第四百六十六條之一（第一項、第二項）
對於第二審判決上訴，上訴人應委任律師為訴訟代理人。但上訴人或其法定代理人具
有律師資格者，不在此限。
上訴人之配偶、三親等內之血親、二親等內之姻親，或上訴人為法人、中央或地方機
關時，其所屬專任人員具有律師資格並經法院認為適當者，亦得為第三審訴訟代理人
。
附表：
占用國有土地使用補償金計算表  (註：使用補償金＝申報地價╳占用面積╳年息率)
一、占建人：丙○○
    占建人地址：台中縣太平市○○路九十九號
    土地標示：台中縣太平市○○段九三九地號乙筆土地
    地上建物門牌：台中縣太平市○○路二一四巷六弄八之二四號
              申報地價  申報地價  占建面積  年息率  使用補償金  經歷
占建期間      適用年份  (元／㎡)    (㎡)     (％)               年數     小  計
-------------------------------------------------------------------------------
0000－0000       00        000     000.48     5％     12226      0.0       0000
0000－0000       00        000     002.48     5％     00000       0       00000
0000－0000       00        000     000.48     5％     19070      1.5      28606
-------------------------------------------------------------------------------
合計使用補償金：新台幣  7萬3200元
每年應付損害金：730×522.48×5％＝19070
二、占建人：己○○
    占建人地址：台中縣太平市○○路二一四巷六弄八之二十三號
    土地標示：台中縣太平市○○段九三九地號乙筆土地
    地上建物門牌：同占建人地址（廠房）
              申報地價  申報地價  占建面積  年息率  使用補償金  經歷
占建期間      適用年份  (元／㎡)    (㎡)     (％)               年數     小  計
-------------------------------------------------------------------------------
0000－0000       00       000      000.89     5％     13686      0.0      0000
0000－0000       00       000      004.89     5％     00000       0      00000
0000－0000       00       000      000.89     5％     21348      1.5     32023
-------------------------------------------------------------------------------
合計使用補償金：新台幣 8萬1943元
每年應付損害金：730×584.89×5％＝21348
三、占建人：乙○○
    占建人地址：台中縣太平市○○路二一四巷六弄八之二二號
    土地標示：台中縣太平市○○段九三九、九四一地號等二筆土地
    地上建物門牌：同占建人地址(廠房）
              申報地價  申報地價  占建面積  年息率  使用補償金  經歷
占建期間      適用年份  (元／㎡)    (㎡)     (％)               年數     小  計
-------------------------------------------------------------------------------
0000－0000       00       000      000.93     5％      7135      0.0      0000
0000－0000       00       000      004.93     5％      0000       0      00000
0000－0000       00       000      000.93     5％     11130      1.5     16695
-------------------------------------------------------------------------------
合計使用補償金：新台幣 4萬2721元
每年應付之損害金：730×304.93×5％＝11130
四、占建人：丁○○
    占建人地址：台中縣太平市○○路二一四巷六弄八之二十及二十一號
    土地標示：台中縣太平市○○段九三九、九四一地號等二筆土地
    地上建物門牌：同占建人地址(廠房）
              申報地價  申報地價  占建面積  年息率  使用補償金  經歷
占建期間      適用年份  (元／㎡)    (㎡)     (％)               年數     小  計
-------------------------------------------------------------------------------
0000－0000       00       000       000.27    5％      9086      0.0      0000
0000－0000       00       000       008.27    5％      0000       0      00000
0000－0000       00       000       000.27    5％      14172     1.5     21258
-------------------------------------------------------------------------------
合計使用補償金：新台幣 5萬4397元
每年應付之損害金：730×388.27×5％＝14172
五、占建人：戊○○
    占建人地址：台中縣太平市○○路二一四巷六弄八之十九號
    土地標示：台中縣太平市○○段九四一地號等乙筆土地
    地上建物門牌：同占建人地址(廠房)
              申報地價  申報地價  占建面積  年息率  使用補償金  經歷
占建期間      適用年份  (元／㎡)    (㎡)     (％)               年數     小  計
-------------------------------------------------------------------------------
0000－0000       00       000       00.38     5％      1623      0.0       000
0000－0000       00       000       00.38     5％      0000       0       0000
0000－0000       00       030       69.38     5％      2532      1.5      3799
-------------------------------------------------------------------------------
合計使用補償金：新台幣 9721元
每年應付之損害金：730×69.38×5％＝2532
六、占建人：王聰敏
    占建人地址：台中縣太平市○○路二一四巷六弄八之十七號
    土地標示：台中縣太平市○○段九四一地號乙筆土地
    地上建物門牌：同占建人地址(廠房)
              申報地價  申報地價  占建面積  年息率  使用補償金  經歷
占建期間      適用年份  (元／㎡)    (㎡)     (％)               年數     小  計
-------------------------------------------------------------------------------
0000－0000       00       000       00.34     5％      2208      0.0      0000
0000－0000       00       000       00.34     5％      0000       0       0000
0000－0000       00       030       94.34     5％      3443      1.5      5165
-------------------------------------------------------------------------------
合計使用補償金：新台幣 1萬3217元
每年應付之損害金：730×94.34×5％＝3443
七、占建人：庚○○
    占建人地址：台中縣太平市○○路二一四巷六弄八之二、八之三號
    土地標示：台中縣太平市○○段五Ｏ三、五Ｏ四、九四Ｏ地號等三筆土地
    地上建物門牌：同占建人地址(廠房)
              申報地價  申報地價  占建面積  年息率  使用補償金  經歷
占建期間      適用年份  (元／㎡)    (㎡)     (％)               年數     小  計
-------------------------------------------------------------------------------
0000－0000       00       000       00.05     5％       773      0.0       000
0000－0000       00       000       00.05     5％       000       0       0000
0000－0000       00       000       33.05     5％       1206     1.5      1809
-------------------------------------------------------------------------------
合計使用補償金：新台幣 4630元
每年應付之損害金：730×33.05×5％＝1206
                                                                        Ｙ


司法院資訊處製作；財團法人民間司法改革基金會備份。
